臺灣苗栗地方法院刑事判決　　　　　　　　　　　　　　九十二年度重訴字第七號
　　公　訴　人　臺灣苗栗地方法院檢察署檢察官
　　被　　　告　甲○○
　　　　　　　　　　　　(現在台灣苗栗看守所羈押中)
　　選任辯護人　丙○○律師
右列被告因殺人案件，經檢察官提起公訴（九十二年度偵字第四０五二號），本院判
決如左：
    主  文
甲○○殺人，累犯，處無期徒刑，褫奪公權終身。
    事  實
一、甲○○曾於民國（下同）九十年六月十二日，因傷害案件，經台灣新竹地方法院
    判處有期徒刑三月，於九十年十二月二十四日判決確定，並於九十一年一月十六
    日易科罰金執行完畢。
二、甲○○於九十一年十月間，在苗栗縣苗栗市某酒店消費時認識林佳萱，二人交往
    一段時日後，甲○○進而於九十一年十二月間，搬入林佳萱位於苗栗縣竹南鎮○
    ○里○鄰○○路二五二號住處，與林佳萱同居。林佳萱曾於九十一年十二月間，
    以貸款方式購買一部車牌號碼七Ｕ─九八０五號自用小客車，並登記在自己名下
    ，而甲○○亦曾於九十二年五月間，在竹南中港郵局以林佳萱名義開戶，存入一
    筆定期存款。嗣因林佳萱曾委託甲○○代繳車款，但甲○○屢未代繳，為此林佳
    萱常與甲○○發生爭吵，兩人感情生變後，林佳萱有意與甲○○分手，因而埋下
    日後甲○○之殺機。
三、甲○○於九十二年九月三十日晚上八時許，在苗栗縣竹南鎮○○里○鄰○○路二
    五二號二樓林佳萱之房間內，因分手及向林佳萱索討上開存款問題，與林佳萱發
    生口角互相拉扯，甲○○憤而持林佳萱所有放在抽屜內之美工刀一支，割斷林佳
    萱之內褲丟入垃圾桶，拉扯中林佳萱頭部因不慎撞到牆壁痛的大叫，為住在一樓
    行動不便之祖母林蕭未妹聽到，起身走到一樓樓梯口詢問樓上發生何事，甲○○
    走到二樓樓梯口回答：「林佳萱跌倒，沒有關係」等語後，返回林佳萱房間內，
    又與林佳萱爭吵，甲○○盛怒下頓萌殺意，為防止林佳萱再喊叫，先以雙腿壓住
    趴在床上之林佳萱，並拿林佳萱所有之膠帶，封住林佳萱嘴巴並纏繞頭部二圈，
    再持美工刀割斷膠帶後，以雙手緊掐林佳萱頸部，直至林佳萱不會動彈，甲○○
    恐林佳萱尚未斷氣，竟再以枕頭套套在林佳萱頭上，並用手摀住林佳萱口鼻，甲
    ○○勒斃林佳萱後，為怕林佳萱家人發現，先將衣櫥與床墊間空隙所放之二個大
    型塑膠置物箱移開，留下該二個置物箱蓋子平放地上，將林佳萱屍體移置在塑膠
    蓋子上面，再以裝滿衣物之該二個置物箱壓在林佳萱屍體上後，始駕駛林佳萱所
    有上開自用小客車離開。
四、甲○○勒斃林佳萱後，於當日（即九月三十日）晚上十時十七分許，前往苗栗縣
    竹南鎮「芝柏山商務旅館」八０一號房間投宿，並盜刷林佳萱之信用卡（偽造私
    文書部分，已由檢察官另簽分他案偵辦中）。甲○○於翌日（即十月一日）上午
    約九、十時許，曾一度返回林佳萱之房間內放回行動電話後離開，於同日上午十
    時三十三分許辦理退房。甲○○復於同日下午四、五時許，再度返回林佳萱房間
    ，欲取走其皮包內之國民
    許，打０九一三─六八０三六一號林佳萱之行動電話，甲○○在房間內接聽完畢
    後離開。甲○○因畏罪興起自殺念頭，在苗栗縣竹南火車站附近，以新台幣（下
    同）八十元價格購買一瓶大滅松農藥，於九十二年十月二日凌晨二時三十分許，
    前往苗栗縣竹南鎮「新光明大旅社」投宿，迨投宿該旅社約三、四個小時後，在
    該旅社三０一號房間內，飲下該瓶農藥意圖自盡，因藥效發作痛苦不堪，於當日
    （即十月二日）上午七時許，打電話請該旅社櫃檯人員許春桃呼叫救護車將其送
    醫治療，迨救護車抵達後，先將甲○○送往苗栗縣竹南鎮○○街十七號「慈祐醫
    院」急救，因病情嚴重，於九十二年十月三日轉送新竹市○○路○段六九０號「
    馬偕紀念醫院」救治，始挽回一命。
五、嗣與林佳萱同住之父乙○○，於九十二年十月三日上午十時許，因聞到林佳萱房
    間內傳出一股惡臭，打開房門進去察看，見到床邊放有二個塑膠製的大型置物箱
    ，向前將第一個置物箱搬開後，發現林佳萱身體朝上，下半身腫脹，雙腳平放地
    上，於是馬上報警處理，苗栗縣警察局竹南分局刑事組員警據報後，根據林佳萱
    之父乙○○、祖母林蕭未妹及新光明大旅社服務人員許春桃之陳述，鎖定林佳萱
    急救之甲○○，並俟甲○○脫離險境可以轉入普通病房時，於九十二年十月十五
    日上午十時四十一分許，在加護病房內對甲○○製作第一次調查筆錄，再於翌日
    （即十六日）在該醫院正式逮捕甲○○。
六、案經苗栗縣警察局竹南分局報請臺灣苗栗地方法院檢察署檢察官偵查起訴。
    理  由
一、被告甲○○對其有於右揭時、地親手勒死被害人林佳萱之事實，業據其於九十二
    年十二月八日檢察官偵查中供承：「我們在拉扯，她大叫一聲，她祖母在問，我
    就走到樓梯口，說她跌倒，頭撞到牆壁。」、「（問：當時林佳萱在做什麼？）
    她躺在床上，摸著頭，說頭暈暈的。」、「（問：那時她有無昏迷？）沒有。」
    、「（問：那時她意識還清醒嗎？）她有跟我講話。」、「（問：那時她為何未
    回答她祖母？）她沒有去，我將門打開走去樓梯口。」、「（問：你何時封她膠
    帶？）我從樓梯口走回房間，我們又小吵了一下，她那時還躺在床上，她後來轉
    過去了趴著摸她的頭，我就拿膠帶綑綁她，她有反抗了一下，我用膠帶封她嘴時
    ，有用腳壓著她，一開始綑綁她時，她也有反抗，後來她就站起來，要拆掉膠帶
    ，然後我就把她推到床上，就掐她的脖子，過了七、八分鐘後，我就發覺她不會
    動了。我就覺得很可怕，就用枕頭布套在她的頭上，就去搬整理箱。」、「（問
    ：你從樓梯口走回房間又小吵了一下時，林佳萱有對你動手嗎？）沒有。」、「
    （問：林佳萱有看到你拿膠帶出來嗎？）她還跟我講話，有看到我從書桌拿膠帶
    ，後來她才趴過去。」、「（問：林佳萱看到你拿膠帶時，並不知你要封她？）
    不知道。」、「（問：你從抽屜拿膠帶的目的就是要封她嘴巴？）對。」、「（
    問：割斷膠帶的美工刀是何時拿出來？）拿膠帶時就有一起拿美工刀。」、「（
    問：內褲是何時割掉的？）在拉扯，她撞牆壁之前，還沒有叫那一聲時。」、「
    （問：當時美工刀放在哪裡？）在抽屜裡，我從抽屜拿出來的。」、「（問：你
    拿膠帶時，美工刀放在何處？）割完內褲有放回抽屜裡。」、「（問：你割內褲
    時，林佳萱有無反抗？）有。」、「（問：為何她身上沒有小刀的傷？）我沒有
    割到她。」、「（問：為何割得到死者的內褲？）我用手把內褲拉過來割的，她
    有反抗，第一次沒割到，第二次才割到。」、「（問：為何要割她的內褲？）因
    我們吵架。我很生氣。」、「（問：你在警局說，林佳萱的祖母在問時，你正掐
    我在警局時人不舒服。」、「（問：為何要用膠帶封住林佳萱的嘴巴？）她有叫
    一聲，我怕她再叫。」、「（問：你從樓梯口走回房間，跟林佳萱發生爭吵時，
    林佳萱跟你並沒有肢體動作，你為何用膠帶封住她？）因為講話很大聲，又叫二
    聲，說她頭很痛。」、「（問：你何時決定要殺她？）我封膠帶時。」等語屬實
    （參見九十二年度偵字第四０五二號偵查卷第二三一頁至第二三三頁）；復於九
    十三年二月十九日向本院供承：「（問：案發時，是和林佳萱發生口角，進而拉
    扯？）是。」、「（問：進而持美工刀割破林佳萱內褲，丟入垃圾桶？）是。」
    、「（問：在拉扯中，不慎使林佳萱頭部撞擊牆壁？）是。」、「（問：林佳萱
    當時有痛的大叫？）是。」、「（問：然後被樓下的祖母聽到，她詢問發生何事
    ？）是。」、「（問：你走到樓梯口跟她說，他跌倒沒事，就走回房間？）是。
    」、「（問：當時林佳萱並沒有其他反應？）是。」、「（問：你回房間後，又
    和林佳萱發生爭執？）是。」、「（問：這時候，你起了殺意？）是。」、「（
    問：然後，用雙腿壓住趴在床上的林佳萱？）是。」、「（問：再用膠帶封口，
    並纏繞頭部二圈？）是。」、「（問：然後，持放在抽屜裡面的美工刀割斷膠帶
    ？）是。」、「（問：再用雙手掐住林佳萱的頸部，直到掐死她？）是。」、「
    （問：你看到她死亡，用枕頭套套在林佳萱的頭上，將她的身體放在衣櫥和床墊
    空隙上？）是。」、「（提示九十二年度偵字第四Ｏ五二號卷第十頁，問：為何
    於警局跟警察說，林佳萱的祖母來問說，你說她正被你掐住脖子，推倒在地上還
    沒死亡，當時為何跟警察這樣說？）我沒有聽清楚，就這樣回答。」、「（提示
    同上偵卷第七十三頁偵訊筆錄，問：檢察官問你說，有無用枕頭套悶住她的頭，
    你回答沒有死的時後就悶的，事實如何？）我掐她後，才悶的。」、「（問：你
    用枕頭套悶她時，她是否已經死亡了？）我不曉得，但她已經不會動。」、「（
    提示同上偵卷第七十三頁，問：檢察官問你，用枕頭套悶她時，有無用手壓住她
    的口鼻，你回答說有，到底有無用枕頭套悶她後，用手壓住她的口鼻？）有。」
    、「（提示同上偵卷，問：檢察官問你，她不會動時，你又用枕頭套套住她頭再
    掐她，你回答沒有，我套上後就沒有再掐她，到底有無掐她？）沒有。」、「（
    問：剛剛回答有？）我是沒有掐她，但是我有再壓住她的口鼻。」、「（問：膠
    帶何來？）房間裡就有。」、「（問：何人買的？）十二月買電視時，買延長線
    一起買的，在路邊五金行買的。」、「（問：美工刀呢？）放在房間抽屜。」、
    「（問：你剛剛有告訴檢察官說，你有用膠帶封住林佳萱的嘴巴、且纏繞頭部？
    ）是。」、「（問：封住嘴巴後，為何還要掐她？）當時很生氣，我要嚇嚇她。
    」、「（問：當時她做不了什麼事，還要出手掐她嗎？）一時生氣。」、「（問
    ：所以，你封住口時，鼻子沒有完全封住，她還會掙扎，你用手掐住她？）是。
    」、「（問：她不會動時，舌頭有伸出來嗎？）我不瞭解。」、「（提示偵卷照
    片，問：瞭解嗎？）那時她舌頭有伸出來。」、「（問：為什麼要作這些動作？
    ）當時看到她不會動，會害怕。」、「（問：是否確定她死了？）還沒。」˙˙
    ˙˙「（提示同上偵卷第六頁背面，問：警察問你，如何確定林佳萱已經死亡，
    你回答說，有摸她的頸部動脈，並叫她的名字，她沒有反應，你才確定她死亡？
    ）我有摸頸部動脈，警察問我有無死亡，我說不知道。」、「（問：你摸她頸部
    動脈時，她頸部動脈有動嗎？）一點點。」、「（問：何時摸的？）掐她之後。
    」、「（問：有叫她名字嗎？）有。」、「（問：有反應嗎？）沒有。」等語明
    確（參見本院九十三年二月十九日審判筆錄第六頁至第十三頁、第十五頁至第十
    六頁）。另證人即被害人之祖母林蕭未妹於警詢時及檢察官偵查中亦證述：於案
    發當天有聽見死者之喊叫聲，被告甲○○有對其回話等語屬實（參見同上偵查卷
    第二０八頁）。而被害人林佳萱確受有氣管第一軟骨骨折併出血，係因生前遭人
    勒頸窒息死亡，有法務部法醫研究所（九二）法醫所醫鑑字第一四三０號鑑定書
    乙件在卷足憑（參見同上偵查卷第一九八頁至第二０四頁）。另警方於九十二年
    十月三日，在案發現場死者房間（編號Ａ１～Ａ４）、覆蓋屍體之置物箱上（編
    號Ｂ１～Ｂ３）及死者所有車號七Ｕ─九八０五號車上（編號Ｃ１～Ｃ４）所採
    得指紋共七枚，經送內政部警政署刑事警察局依指紋電腦比對法、指紋特徵點比
    對法鑑驗結果，其中編號Ａ１、Ａ３─１（同一手指之指紋）、Ａ３、Ｂ１指紋
    經比對結果，分別與所附被告甲○○指紋卡右中指、左中指、左拇指指紋相符，
    有苗栗縣警察局九十二年十月十四日苗警刑鑑字第一０一四號刑事案件證物採驗
    紀錄表影本一紙、內政部警政署刑事警察局九十二年十一月六日刑紋字第０九二
    ０一九八五七六號鑑驗書一件在卷足憑（參見同上偵查卷第一００頁、第一０一
    頁、第一０七頁、第一七七頁）；警方復於九十二年十月四日，再度前往案發現
    場，在死者房間遺留之膠帶上所採得指紋一枚，經送內政部警政署刑事警察局依
    指紋特徵點比對法鑑驗結果，其上指紋與被告甲○○指紋卡上右拇指指紋相符，
    此亦有苗栗縣警察局竹南分局九十二年十月三十日南警鑑字第一０三一號刑事案
    件證物採驗紀錄表影本一紙、內政部警政署刑事警察局九十二年十一月七日刑紋
    字第０九二０二一一四八八號鑑驗書一件在卷足憑（參見同上偵查卷第一０二頁
    至第一０六頁、第一０八頁、第一七八頁）。是被告甲○○供認其有勒斃同居女
    友林佳萱之自白，與事實相符，應堪信為真實。
二、至被告甲○○行兇之動機及行兇後畏罪潛逃之蹤跡，分據證人即死者之女性友人
    張復喻向檢察官證述：於九十二年九月三十日尚與被害人林佳萱通過電話，且聽
    被害人林佳萱曾抱怨有意與被告甲○○分手，如不是定期存單尚未到期，早就與
    被告甲○○分手，及被告甲○○並未代繳車款等語明確（參見九十二年度相字第
    四三四號相驗卷第十三頁至第十六頁）。而告訴人即被害人之父乙○○於警詢時
    及檢察官偵查中亦明白指述：如何發現其女林佳萱死亡，及被告甲○○在案發現
    場與其女林佳萱同居一段期間等語明確（參見同上相驗卷第三頁至第八頁、第十
    四頁背面至第十六頁、九十二年度偵字第四０五二號偵查卷第十六頁至第二十頁
    ）。證人即芝柏山商務旅館經理洪得於警詢時陳述：被告甲○○係於九十二年九
    月三十日晚上十時十七分許，前來投宿一晚，於隔天即十月一日辦理退房等語明
    確（參見同上偵查卷第二十五頁）。證人即新光明大旅社服務人員許春桃於警詢
    時陳述：被告甲○○係於九十二年十月二日凌晨二時三十分許前來投宿，於同日
    上午七時許電請其呼叫救護車等語明確（參見同上偵查卷第二四頁）。又被告甲
    ○○於九十二年十月一日下午四、五時許，第二次返回林佳萱房間，欲取走其皮
    包內之國民
    ０九一三─六八０三六一號林佳萱之行動電話，被告甲○○有在房間內接聽乙節
    ，除據被告甲○○向檢察官供述甚明外，並有和信電訊股份有限公司提供之該支
    行動電話通聯紀錄一紙在卷足憑（參見同上偵查卷第五十頁、第七十五頁、第二
    ０九頁）。
三、被告甲○○之辯護人雖提出辯護狀稱：被告甲○○係因一時氣憤而『失手』掐死
    被害人云云乙節，按被告甲○○對其如何殺害林佳萱之過程，前後筆錄所述情節
    雖稍有出入，然其已於九十二年十二月八日向檢察官表示：之前警詢及偵訊時，
    因身體沒有很舒服，所以回答時可能會有點出入等語明確（參見同上偵查卷第二
    三三頁），被告甲○○對其如何勒斃被害人林佳萱之過程，前後描述何以不一，
    既已說明清楚，自應以其後所述之犯案情節較符合事實，而如前所述，被告甲○
    ○既供認回到房間後再度和被害人林佳萱爭吵，因而萌生殺意等語，且從被告甲
    ○○先以雙腿壓住趴在床上之被害人林佳萱，拿膠帶封住被害人林佳萱嘴巴並纏
    繞頭部二圈，再持美工刀割斷膠帶後，以雙手緊掐被害人林佳萱頸部，直至被害
    人林佳萱不會動彈，恐被害人林佳萱尚未斷氣，竟再以枕頭套套在被害人林佳萱
    頭上，並用手摀住被害人林佳萱口鼻，直到勒斃被害人林佳萱之情節以觀，堪認
    被告甲○○行兇當時用力甚猛，必置被害人林佳萱於死地，足見其殺意甚堅，決
    非失手致被害人於死乙語所能卸責，故辯護人上開辯護意旨，委無足採。此外，
    復有死者陳屍照片三十六幀、解剖筆錄一紙、相驗屍體證明書一紙（以上參見同
    上相驗卷第二十八頁至第四十五頁、第四十九頁、第五十三頁），被告甲○○之
    馬偕紀念醫院乙種診斷證明書一紙、芝柏山商務旅館旅客資料卡、被告甲○○馬
    偕紀念醫院出院病歷摘要一紙、林佳萱所有車號七Ｕ─九八０五號自用小客車之
    車籍作業系統─查詢認可資料一紙、林佳萱郵局帳號０七四七八八之一號查詢最
    近交易詳情一紙、林佳萱郵政定期儲金立帳申請書影本（存單號碼000000
    00號）一紙、被告甲○○在慈祐醫院之救護紀錄表、慈祐醫院轉診單、住院病
    人放棄治療自願書、昏迷狀態意識表、生命徵象紀錄表、醫囑單、緊急檢驗報告
    單、護理病歷、護理紀錄住院許可證、急診護理紀錄、新光明大旅社旅客登記簿
    三紙、刑事跡證蒐集紀錄清單三紙、蒐證照片六十幀、警方九十二年十二月九日
    現場勘查照片二十五幀（以上參見同上偵查卷第三十三頁至第三十八頁、第五十
    一頁至第六十五頁、第六十六頁至第六十八頁、第一０七頁至第一三九頁、第二
    三七頁至第二四九頁），本院審理卷所附林佳萱死亡解剖照片十二幀等在卷足憑
    。事證明確，被告甲○○殺人之犯行，洵堪認定。
四、按「殺人行為對於被害人之行動自由不能無所妨害，上訴人將林００綑綁手腳，
    用水果刀刺死，其綑綁舉動，要係殺人行為之一部分，祇能包括的論以殺人一罪
    ，自難再論以刑法第三百零二條第一項之罪。」（最高法院八十年度台上字第一
    ０九號判決要旨參照）。本案被告甲○○勒斃被害人林佳萱前，有壓制被害人林
    佳萱，並用膠帶封住其嘴巴並纏繞頭部二圈之行為，固有妨害被害人林佳萱之行
    動自由，然此乃被告甲○○遂行其殺人犯行之部分行為，揆諸最高法院上開判決
    要旨，自不再論以刑法第三百零二條第一項之妨害自由罪，併予說明。
五、核被告甲○○所為，係犯刑法第二百七十一條第一項之殺人罪。查被告甲○○曾
    於九十年六月十二日，因傷害案件，經台灣新竹地方法院判處有期徒刑三月，於
    九十年十二月二十四日判決確定，並於九十一年一月十六日易科罰金執行完畢，
    有台灣高等法院被告全國前案紀錄表在卷可按，五年內再犯本件有期徒刑以上刑
    之罪，為累犯，應依刑法第四十七條之規定，就法定刑有期徒刑部分，加重其刑
    （至法定刑為死刑及無期徒刑部分，則不得加重）。爰審酌被告甲○○與被害人
    並無深仇大恨，僅因分手及定期存款問題，雙方發生爭吵，甲○○竟不顧往日情
    愛，盛怒之下辣手摧花，親手勒斃正值青春年華之被害人，手段兇殘，毫無人性
    ，其將被害人屍體藏在房間角落後，竟無懼昔日親密愛人屍體已經腫脹發臭，不
    僅回到現場兩次，甚至第二次回到現場時，仍面不改色接聽電話，足見其人性格
    冷酷無情，令人髮指！本應處以極刑，以告慰死者在天之靈，以杜絕社會之禍害
    ，惟念其犯後均能坦白承認，又曾畏罪服農藥自殺獲救，尚有一絲悔意等一切情
    狀，量處如主文所示之刑，並依刑法第三十七條第一項之規定宣告褫奪公權終身
    ，以資懲儆。至被告甲○○行兇所用之美工刀一支及膠帶一捲，均係順手取自被
    害人林佳萱房間，非被告甲○○所有，本院自不另為沒收之諭知，併此敘明。
據上論斷，應依刑事訴訟法第二百九十九條第一項前段，刑法第二百七十一條第一項
、第三十七條第一項、第四十七條，判決如主文。
本院經檢察官林映姿到庭執行職務。
中　　　華　　　民　　　國　　　九十三　　　年　　　三　　　月　　四　　日
                                臺灣苗栗地方法院刑事第一庭
                                    審判長法  官  郭 千 黛
                                          法  官  姚 銘 鴻
                                          法  官  柳 章 峰
右正本證明與原本無異。
如不服本判決，應於判決送達後十日內向本院提出上訴狀（應附繕本）。
                                          書記官  歐 明 秀
中      華      民      國   　 九十三　    年   　 三 　   月    四    日
附錄論罪科刑法條
刑法第二百七十一條
殺人者，處死刑、無期徒刑或十年以上有期徒刑。
前項之未遂犯罰之。
預備犯第一項之罪者，處二年以下有期徒刑。
